【裁判字號】    99,訴,640
【裁判日期】    990611
【裁判案由】    損害賠償等
【裁判全文】
臺灣臺中地方法院民事判決               99年度訴字第640號
原      告  丙○○
            乙○○
            甲○○
            丁○○
兼  上四人
訴訟代理人  己○○
被      告  庚○○
            曾慧娟即協合企業社
上  一  人
訴訟代理人  戊○○
上列當事人間請求損害賠償等事件，經本院於民國99年5月18日
言詞辯論終結，判決如下：
    主      文
被告庚○○、曾慧娟即協合企業社應連帶給付原告新臺幣壹佰萬
元，及自民國九十九年四月五日起至清償日止按週年利率百分之
五計算之利息。
訴訟費用新臺幣壹萬零玖佰元由被告連帶負擔。
本判決於原告以新臺幣拾肆萬元為被告供擔保後，得假執行。
但被告以新臺幣壹佰萬元為原告預供擔保，得免為假執行。
    事實及理由
壹、兩造爭執要旨：
一、原告主張：被告庚○○為被告曾慧娟即協合快遞貨運行之司
    機，以駕駛貨車載送貨物為業，為從事業務之人，於民國97
    年3月14日上午9時42分許，駕駛車牌號碼2215-BB號自用小
    貨車沿臺中市南屯區○○○街由東往西方向行駛，途經該路
    與大墩路之交岔路口，欲左轉往大墩路方向行駛時，本應注
    意車前狀況，隨時採取必要之安全措施，及應注意行經行人
    穿越道時，應依規定讓行人優先通行，而依當時天氣晴、日
    間有自然光線、路面舖設柏油而無缺陷及障礙、視距良好，
    並無不能注意之情事，竟疏未注意左方行人穿越道，有行人
    路過，即貿然左轉，適有行人許秀妧沿大墩路口之行人穿越
    道由東往西方向行走，即遭上開自貨車碰撞，致許秀妧受有
    左腦前額出血併顱內出血、臉部多處擦傷等傷害，經急救後
    ，仍陷於極重度之器質性精神病態即極重度之意識、肢體障
    礙之重大難治之傷害。原告等人為許秀妧之子女，對於許秀
    妧因被告庚○○之過失侵權行為導致需奔波於醫院及法院之
    間，早已身心俱疲，無端遭此家庭變故，淚眼潸然所見是至
    親長期臥床而小腿嚴重萎縮，聲聲所喚是眼神渙散之母親，
    被告事後不知悔改，除未曾履行道義責任，亦不思積極與原
    告等協調後續處理事宜，全然忽視原告等經濟迫切之需，伊
    所為已然可議；未料更有毀損債權、脫產躲避債務等狡詐之
    舉，故依據民法第195條第3項之規定，故原告等人基於子女
    關係之身分法益而情節重大，雖非財產上之損害，亦請求賠
    償相當之金額共新台幣（下同）100萬元（即每人20萬元）
    ，另被告曾慧娟即協合快遞貨運行為被告庚○○之雇主，對
    於被告庚○○上開執行職務之行為，亦應依民法第188條第1
    項之規定負連帶賠償之責等語，並聲明：(1)被告應連帶給
    付原告100萬元，及自起訴狀繕本送達被告之翌日起至清償
    日止按週年利率百分之5計算之利息；(2)願供擔保，請准宣
    告假執行。
二、被告抗辯：本件許秀妧已起訴請求被告賠償，經法院判決
    被告應連帶賠償12,857,599元，並加付法定利息，如今原告
    等再提起本件訴訟顯失公平等語。並聲明：(1)原告之訴及
    假執行之聲請均駁回。(2)如受不利判決，願供擔保請准宣
    告免為假執行。
貳、得心證之理由：
一、查本件原告主張被告庚○○為被告曾慧娟即協合快遞貨運行
    之司機，以駕駛貨車載送貨物為業，為從事業務之人，於97
    年3月14日上午9時42分許，駕駛車牌號碼2215-BB號自用小
    貨車沿臺中市南屯區○○○街由東往西方向行駛，途經該路
    與大墩路之交岔路口，欲左轉往大墩路方向行駛時，本應注
    意車前狀況，隨時採取必要之安全措施，及應注意行經行人
    穿越道時，應依規定讓行人優先通行，而依當時天氣晴、日
    間有自然光線、路面舖設柏油而無缺陷及障礙、視距良好，
    並無不能注意之情事，竟疏未注意左方行人穿越道，有行人
    路過，即貿然左轉，適有行人許秀妧沿大墩路口之行人穿越
    道由東往西方向行走，即遭上開自貨車碰撞，致許秀妧受有
    左腦前額出血併顱內出血、臉部多處擦傷等傷害，經急救後
    ，仍陷於極重度之器質性精神病態即極重度之意識、肢體障
    礙之重大難治之傷害，業經被告庚○○於本院刑事庭審理時
    所坦認，並有道路交通事故調查表(一)、(二)及現場圖、談話記
    錄、初步分析研判表、肇事人自首情形紀錄表、補充資料表
    各一紙、現場照片五張及中國醫藥學院附設醫院及林新醫院
    診斷證明書各一紙、中華民國身心障礙手冊影本一份附於本
    院刑事卷宗卷可參（即本院98年度交易字第34號刑事一般卷
    宗、臺灣臺中地方法院檢察署偵查卷宗、臺中市警察局第四
    分局刑案偵查卷宗），並經本院刑事庭以98年度交易字第34
    號刑事判決、臺灣高等法院臺中分院98年度交上易字第592
    號刑事判決確定在案，可信為真。
二、次按不法侵害他人之身體、健康被害人雖非財產上之損害，
    亦得請求賠償相當之金額。上開情形於不法侵害他人基於父
    、母、子、女或配偶關係之身分法益而情節重大者，亦準用
    之，民法第195條第1項、第3項分別定有明文，又受僱人因
    執行職務，不法侵害他人之權利者，由僱用人與行為人連帶
    負損害賠償責任。查本件原告均為受害人許秀妧之子女，彼
    此間之關係至為親密，鑑於受害人許秀妧所受之傷害程度嚴
    重，終身難以回復，除往後對於治療期間需加倍心力照護外
    ，日後每思及、或面對許秀妧之情形，內心之傷痛與不捨，
    不言可喻，堪認其等基於子女關係之身分法益遭受被告侵害
    而情節重大。又原告等人既係基於子女關係之身份法益提起
    本件訴訟，此與被害人許秀妧本身所遭受損害係屬兩事，並
    不影響原告之請求，是原告依民法第195條第3項之規定請求
    被告賠償慰撫金，為屬有據。又被告庚○○為被告曾慧娟即
    協合快遞貨運行之司機，以駕駛貨車載送貨物為業，為從事
    業務之人，其於執行職務時，因不法過失行為導致被害人許
    秀妧受傷，原告等自得請求渠二人負連帶責任。
三、復按非財產之損害賠償係以人格權遭遇侵害，使精神上受有
    痛苦為必要，其核給之標準固與財產上損害之計算不同，然
    非不可斟酌雙方身份資力與加害程度，及其他各種情形核定
    相當之數額，最高法院51年度台上字第223號著有判例。查
    原告丙○○為實踐大學食品營養系二年級肄業，從事會計
    至今約10年，目前每月薪水約35,000元；原告乙○○為弘光
    科技大學資訊管理系畢業，畢業後從事保險、銀行業務工作
    至今約5至6年，每月薪水約有4萬元；原告甲○○係宜寧高
    中資訊管理科畢業，畢業後從事保險業務工作至今，每月薪
    水約4萬元；原告丁○○為草屯商工會計科畢業，畢業後從
    事會計到現在約十幾年，每月薪水約35,000元許；原告己○
    ○是清華大學科技法律研究所畢業，政大國貿系畢業，研究
    所畢業後在茂德科技擔任法務人員一年多，然後到清華大學
    擔任專任研究助理一年多，每月收入約42,000至43,000元；
    被告陳威凱為沙鹿國中畢業，畢業後並無工作，直至退伍後
    開始擔任貨車司機工作達2至3年，目前無工作；被告曾慧娟
    為草屯商工綜合商科畢業，畢業後就擔任會計工作約達20年
    ，直到5年前才自行經營協合企業社，每約收入約兩萬餘元
    ，另審酌兩造之財產（詳如稅務電子閘門資料查詢表5份附
    卷可憑），及被告庚○○過失之情節、所造成之傷害程度、
    及事後態度等一切情形，認原告5人請求精神慰撫金100萬元
    ，尚屬妥當，應予准許。
四、綜上所述，原告依民法第195條第3項、第188條第1項之規定
    請求被告連帶給付100萬元，及自起訴狀繕本送達最後被告
    之翌日（即99年4月5日）起至清償日止按週年利率百分之5
    計算之遲延利息，為有理由，應予准許。
五、兩造各自陳明願供擔保聲請宣告假執行及免為假執行，經核
    均與法律規定相符，爰分別酌定相當擔保金額准許之。
六、本件事證已臻明確，兩造其餘之攻擊防禦方法，與判決基礎
    之事實及結果並無影響，爰不予審酌，併此敘明。
參、訴訟費用負擔之依據：民事訴訟法第85條第2項。
中    華    民    國    99    年    6     月    11    日
                  民事第三庭    法  官  許石慶
正本係照原本作成。
如對本判決上訴，須於判決送達後20日內向本院提出上訴狀。
中    華    民    國    99    年    6     月    11    日
                                書記官

司法院資訊處製作；財團法人民間司法改革基金會備份。
